【裁判字號】    99,易,880
【裁判日期】    990714
【裁判案由】    賭博
【裁判全文】
臺灣高雄地方法院刑事判決               99年度易字第880號
公  訴  人  臺灣高雄地方法院檢察署檢察官
被      告  丙○○
            甲○○
上列被告因賭博案件，經檢察官提起公訴（99年度偵字第1507號
），本院判決如下：
    主  文
丙○○共同犯圖利聚眾賭博罪，累犯，處有期徒刑肆月，如易科
罰金，以新臺幣壹仟元折算壹日。扣案之賭金新臺幣參佰陸拾元
、六合彩簽單壹本、六合彩簽單紅聯壹張、簽賭紙條壹張，均沒
收。
甲○○犯賭博罪，處罰金新臺幣參仟元，如易服勞役，以新臺幣
壹仟元折算壹日。扣案之六合彩簽單壹本、六合彩簽單紅聯壹張
，均沒收。
    事  實
一、丙○○前因違反商標法案件，經台灣高等法院高雄分院以96
    年度上易字第605 號判處有期徒刑3 月，減為有期徒刑1 月
    又15日確定，甫於民國96年10月17日易科罰金執行完畢。詎
    其仍不知悔改，竟於99年1 月2 日起，與真實身分不詳，綽
    號「陳董」之成年男子共同意圖營利，基於供給賭博場所、
    聚眾賭博及在公眾得出入之場所賭博財物之犯意聯絡，推由
    丙○○在高雄市前金區○○○路186 號「名村水果店」此一
    公眾得出入之場所，待不特定人前來簽賭俗稱「六合彩」之
    賭博行為時收取賭金及填具簽單（紅聯），再將所收取之賭
    金及所留存之簽單底稿（黃聯）交予「陳董」，由「陳董」
    給付每日新臺幣（下同）700 元之酬勞，以此方式在名村水
    果店共同經營六合彩賭博，其賭博方式係以香港地區每星期
    開出之六合彩6 組號碼及1 組特別號，供不特定人下注賭博
    ，並以「二星」、「三星」、「四星」等方式供賭客簽賭，
    簽注「二星」者每注新臺幣（下同）80元，簽注「三星」、
    「四星」每注均為70元，凡賭客對中號碼者，如簽中「二星
    」可得5,700 元彩金，如簽中「三星」可得57,000元彩金，
    如簽中「四星」可得700,000 元彩金；如均未簽中，則賭金
    即歸其所有，藉此與不特定賭客對賭財物。嗣甲○○基於在
    公眾得出入之場所賭博財物之犯意，於99年1 月2 日下午4
    時25分許，前往名村水果店將載有簽賭內容之簽賭紙條1 張
    交付丙○○下注簽賭六合彩，丙○○則向甲○○收取360 元
    之賭金，並填寫六合彩簽單紅聯1 張（編號712015）交付甲
    ○○，嗣於同日下午4 時30分許，在「名村水果店」中為警
    查獲，並扣得賭金360 元、六合彩簽單1 本（含編號712013
    號至712017號之黃聯、及712017號之紅聯）、六合彩簽單1
    張（編號712015號之紅聯）及簽賭紙條1 張。
二、案經高雄巿政府警察局新興分局報告臺灣高雄地方法院檢察
    署檢察官偵查起訴。
    理  由
壹、證據能力部分：
    按被告以外之人於審判外之陳述，雖不符前4 條之規定，而
    經當事人於審判程序同意作為證據，法院審酌該言詞陳述或
    書面陳述作成時之情況，認為適當者，亦得為證據，刑事訴
    訟法第159 條之5 第1 項定有明文。查本案認定事實所引用
    之卷內證據資料，除原已符同法第159 條之1 至第159 條之
    4 規定、及法律另有規定等傳聞法則例外規定，而得作為證
    據外，並無證據證明係公務員違背法定程式所取得，而檢察
    官、被告丙○○、甲○○2 人於本院行準備程序時，均同意
    其作為本案證據之證據能力，且本院審酌前揭陳述作成時之
    情況，並無違法取證之瑕疵，亦認以之作為證據為適當，是
    本件有關被告以外之人於審判外之言詞或書面陳述等供述證
    據，依前揭法條意旨，自均得為證據。
貳、實體部分：
一、訊據被告丙○○、甲○○對於前述賭博犯行均坦承不諱（院
    卷二第30、38-41 頁），惟被告丙○○矢口否認有何供給賭
    博場所及聚眾賭博之犯行，辯稱：伊是在名村水果店的外面
    簽單，並未以名村水果店作為賭博場所，只是在該處買飲料
    、討論明牌云云。經查：
  (一)被告2 人前揭所坦承賭博犯行部分，業經證人即當場查獲之
    員警劉耀輝於審理中證述：99年1 月2 日接獲報案說自強一
    路184 號文具店有在簽賭六合彩，前往現場後就在自強一路
    186 號發現被告2 人在簽賭即當場逮捕，當場看到被告丙○
    ○坐在椅子上，被告甲○○站在旁邊有簽單等語明確（院卷
    二第31-32 頁），且有臨檢現場檢查紀錄表、扣押筆錄、扣
    押物品目錄表、編號712015號簽單（紅聯）及簽賭紙條各1
    紙、查獲現場照片4 張在卷可查（偵卷第11、13-14 、16-1
    9 頁），及扣案之六合彩簽單1 本（含編號712013號至7120
    17號之黃聯、及712017號之紅聯）可證，是此部份事實已足
    堪認定。
  (二)被告丙○○雖就供給賭博場所及聚眾賭博罪部分以前開情詞
    置辯，惟被告甲○○於本院審理中供稱：伊是在自強橋上看
    到被告丙○○，然後與他到名村水果店裡面簽賭等語（院卷
    二第41頁），是被告丙○○所辯與被告甲○○此部所述顯然
    已有不符；且若被告丙○○所辯屬實，則被告甲○○在店外
    簽賭完畢後，又何以另有跟隨被告丙○○同至店內之必要？
    再若其等係於該店外即已完成簽賭動作，則扣案之簽賭紙條
    、及簽單1 張此等物品，本應早已由被告2 人各自收妥，然
    觀之前揭現場照片，可知被告丙○○於本件警方臨檢查獲當
    時仍以右手持筆，且其座位旁之桌上除擺放扣案之六合彩簽
    單、簽賭紙條外，尚擺放有計算機1 台，而與前揭證人所述
    之查獲現場情節相符，更足認被告丙○○確係於該店內為不
    特定賭客填寫簽單、計算賭金並收取賭金無訛，是被告丙○
    ○此部所辯，顯屬臨訟卸責之詞，不足採信。而按經營六合
    彩賭博之人，其營利方式如非就賭客之簽賭金抽取固定成數
    ，而係採取單純對賭之方式，是否構成刑法第268 條所稱之
    「意圖營利」，應依具體情形而定，倘簽中之機率與賠付之
    倍數相當（如簽中之機率為千分之一，簽中者賠1000倍），
    則經營者輸贏之機率不確定，不該當「意圖營利」之要件；
    惟若賭客簽中之機率與賠付之倍數不相當（如簽中之機率為
    千分之一，簽中者賠付500 倍），則經營者勝算較大，自足
    構成該條之罪，台灣高等法院暨所屬法院68年度法律座談會
    刑事類第20號研討結果、司法院（82）廳刑一字第7745號函
    司法院刑事廳研究意見可供參照，查被告丙○○所經營之六
    合彩簽賭，提供「二星」、「三星」、「四星」之賭博方式
    ，業據其自承在卷（院卷二第39頁），倘依被告丙○○所陳
    「二星」為例，1 注2 個號碼，賭資80元，供簽選號碼有49
    個，開獎號碼6 個，中「二星」賠5700元之賭博方式，賭客
    簽選1 注2 個號碼時，所需付出之賭金為80元，中獎之彩金
    為5700元，相當於賠付賭金之71.25 倍（即5700/80 ）；又
    開獎號碼既有6 個，中獎之簽注號碼組合應有15組，而簽選
    號碼之組合共有49x48/2=1176組，故中獎之機率約為百分之
    一（15/1 176=0.012755 …），故賭客中獎機率與被告賠付
    之倍數顯不相當，經營六合彩之被告丙○○顯然勝算較大，
    故被告丙○○與「陳董」顯然均有以此營利之意圖，亦屬明
    確。
  (三)綜上所述，本件被告2 人所涉犯行罪證明確，均應予以依法
    論科。
二、核被告丙○○基於營利之意圖，提供場所，供不特定人簽賭
    ，而聚集眾人之財物，再與賭客對賭之行為，係犯刑法第26
    6 條第1 項前段之賭博罪、同法第268 條前段之意圖營利供
    給賭博場所罪及同條後段意圖營利聚眾賭博罪，其於99年1
    月2 日經營六合彩簽賭站，多次聚集不特定之人簽賭下注並
    與之對賭，而藉此牟利，此種犯罪形態，本質上乃具有反覆
    、延續之特質，是其圖利供給賭博場所、圖利聚眾賭博、賭
    博之行為，於刑法評價上，皆係具營業性之重複特質之集合
    犯，應包括性各論以一罪，較為合理；被告丙○○所為意圖
    營利供給賭博場所、聚眾賭博及與賭客對賭財物之行為，乃
    本於一賭博犯意而為之數個舉動，應屬法律概念之一行為，
    其以一行為觸犯上開3 罪名，為想像競合犯，應依刑法第55
    條之規定，從情節較重之意圖營利聚眾賭博罪處斷，其與綽
    號「陳董」之成年人，就本件犯行有犯意聯絡及行為分擔，
    應論以共同正犯。被告甲○○所為，係犯刑法第266 條第1
    項前段之賭博罪。又被告丙○○有如上事實欄所述前科事實
    ，有臺灣高等法院被告前案紀錄表1 份在卷可查，其受有期
    徒刑執行完畢後，5 年以內故意再犯本件有期徒刑以上之罪
    ，為累犯，應依法加重其刑。爰審酌被告丙○○經營六合彩
    賭博場所，助長投機風氣，敗壞社會善良風俗，藉此牟得不
    法利益，而被告甲○○則在公眾場所賭博財物，所為均無足
    取，惟慮及被告丙○○經營之時間僅有1 日，所因而獲取之
    賭金非多，被告甲○○所下注金額亦非甚鉅，及被告2 人犯
    後分別尚知坦承部分、全部犯行，犯後態度尚稱良好等一切
    情狀，分別量處如主文所示之刑，並分別諭知如主文所示易
    科罰金、易服勞役之折算標準，以資儆懲。扣案之六合彩簽
    單1 本（含編號712013號至712017號之黃聯、及712017號之
    紅聯）、六合彩簽單1 張（編號712015號紅聯），為當場賭
    博之器具（最高法院87年度台非字207 號判決意旨參照），
    應依刑法第266 條第2 項規定，不問屬於犯人與否，沒收之
    ；至扣案之賭金360 元、簽賭紙條1 張等物，賭金部分業經
    證人於審理中證稱：賭金是在警察局時被告甲○○才說有交
    給被告丙○○等語（院卷二第33頁），而顯非屬在賭檯或兌
    換籌碼處之財物，簽賭紙條1 張，僅係記載被告甲○○預計
    簽賭之內容，亦無從依前揭最高法院意旨認定為賭具，是均
    不應依刑法第266 條第2 項規定宣告沒收，惟該等物品既均
    係經被告甲○○交付被告丙○○再轉交「陳董」，應認屬「
    陳董」所有，而為被告丙○○與「陳董」共同犯罪所得之物
    ，爰依刑法第38條第1 項第3 款及共犯責任共同原則，於被
    告丙○○主文項下宣告沒收之。
據上論斷，應依刑事訴訟法第299 條第1 項前段，刑法第28條、
第266 條、第268 條、第55條、第47條第1 項、第41條第1 項前
段、第42條第3 項、第38條第1 項第3 款，刑法施行法第1 條之
1 ，判決如主文。
本案經檢察官乙○○到庭執行職務。
中    華    民    國    99    年    7     月    14    日
            刑事第九庭  審判長  法  官  鄭詠仁
                                法  官  方錦源
                                法  官  黃沛文
以上正本證明與原本無異。
如不服本判決應於收受送達後10日內向本院提出上訴書狀，並應
敘述具體理由；如未敘述上訴理由者，應於上訴期間屆滿後20日
內向本院補提理由書（均須按他造當事人之人數附繕本）「切勿
逕送上級法院」。
中    華    民    國    99    年    7     月    14    日
                                書記官  鄧思辰
附錄本判決論罪法條：
中華民國刑法第266條
（普通賭博罪與沒收物）
在公共場所或公眾得出入之場所賭博財物者，處1 千元以下罰金
。但以供人暫時娛樂之物為賭者，不在此限。
當場賭博之器具與在賭檯或兌換籌碼處之財物，不問屬於犯人與
否，沒收之。
中華民國刑法第268條
（圖利供給賭場或聚眾賭博罪）
意圖營利，供給賭博場所或聚眾賭博者，處3 年以下有期徒刑，
得併科3 千元以下罰金。

司法院資訊處製作；財團法人民間司法改革基金會備份。
